臺灣高等法院刑事判決　　　　　　　　 96年度上訴字第339號
上　訴　人
即　被　告　甲○○
指定辯護人　本院公設辯護人郭書益
上列上訴人即被告因違反槍砲彈藥刀械管制條例案件，不服臺灣
臺北地方法院九十五年度訴字第一六五八號中華民國九十五年十
二月二十九日第一審判決（起訴案號：臺灣臺北地方法院檢察署
九十五年度偵字第二０一三六號），提起上訴，本院判決如下：
    主  文
上訴駁回。
    事  實
一、甲○○於民國九十四年間因違反毒品危害防制條例案件，經
    檢察官聲請臺灣板橋地方法院裁定送觀察勒戒後，認無繼續
    施用毒品之傾向，於九十四年四月二十七日以九十四年度毒
    偵字第一七一０號不起訴處分，猶不知悔改。其明知可發射
    子彈具有殺傷力之改造玩具手槍，為槍砲彈藥刀械管制條例
    所管制之物品，屬違禁物，未經中央主管機關許可，不得無
    故持有。竟於民國九十五年八月間某日，在臺北縣土城市○
    ○路○段附近，以新臺幣（下同）二萬元之代價，向不詳真
    實姓名綽號「小豪」之成年男子，購買可發射子彈具有殺傷
    力之改造玩具手槍一枝（係仿ＦＮ廠一九一０型半自動手槍
    製造之槍枝，經換裝土造金屬槍管而成，含彈匣一個，槍枝
    管制編號0000000000號），及不具殺傷力之直徑
    八ｍｍ金屬彈頭土造子彈一顆，而無故持有該具殺傷力之改
    造玩具手槍，並將之置放在隨身攜帶之咖啡色背包內。嗣於
    九十五年九月九日凌晨二時三十分許，甲○○攜帶上開槍枝
    外出，在臺北市○○區○○路與成都路口，酒後與不明人士
    發生衝突，警方據報前往現場處理，經其同意搜索其背包，
    在上開背包內扣得具殺傷力之改造玩具手槍一枝，及不具殺
    傷力之子彈一顆，因而查悉上情。
二、案經臺北市政府警察局萬華分局移送臺灣臺北地方法院檢察
    署檢察官偵查起訴。
    理  由
壹、程序方面：
一、按被告之自白非出於強暴、脅迫、利誘、詐欺、疲勞訊問、
    違法羈押或其他不正之方法，且與事實相符者，得為證據，
    刑事訴訟法第一百五十六條第一項定有明文。本案被告甲○
    ○於偵查及原審中，均不爭執其自白具有任意性，且衡諸本
    案扣得之槍枝，顯見其自白與事實相符。雖其於本院準備程
    序中辯稱：警方告知承認犯罪即會輕判，伊受警方之詐欺始
    承認本件犯罪云云，但並未舉出任何證據方法以供本院調查
    ，嗣後即拒不到庭應訊。而其為檢察官提起公訴後，業知其
    所涉罪名為槍砲彈藥刀械管制條例之重罪，且經原審指定辯
    護人為其辯護，其在原審審理中仍為相同陳述，自足擔保其
    自白之任意性，依上開規定，被告在警詢、偵查及原審之自
    白，均有證據能力。
二、按搜索，經受搜索人出於自願性同意者，得不使用搜索票，
    但執行人員應出示證件，並將其同意之意旨記載於筆錄，刑
    事訴訟法第一百三十一條之一規定甚明。本案警員執行搜索
　　時，雖未向法院聲請搜索票，惟其執行係得被告甲○○之同
　  意後為之，有自願受搜索同意書一紙在卷可稽（見九十五年
    度偵字第二０一三六號卷第十七頁），並經執行員警記載事
    由於筆錄（見同上偵卷第十八頁），是本案係得被告之同意
    後搜索，依上開規定，本案搜索扣押所得之槍枝，並非違法
    取得之證物，有證據能力。
三、另「被告以外之人於審判外之言詞或書面陳述，除法律有規
    定者外，不得作為證據」，刑事訴訟法第一百五十九條第一
    項固定有明文，然「鑑定之經過及其結果，應命鑑定人以言
    詞或報告」，同法第二百零六條第一項亦規定甚明。是鑑定
    人以「書面」為鑑定報告提出於法院，依刑事訴訟法第一百
    五十九條第一項立法理由及同法第二百零六條第一項規定，
    即具有證據能力。又法院或檢察官得囑託醫院、學校或其他
    相當之機關、團體為鑑定，或審查他人之鑑定，並準用第二
    百零三條至第二百零六條之一之規定，刑事訴訟法第二百零
　  八條第一項亦定有明文。依此，檢察官對於偵查中之案件，
    認為須實施鑑定者，固應就具體個案，選任鑑定人或囑託鑑
    定機關（團體）為之；但對於司法警察機關調查中之案件，
    或有量大或急迫之情形，為因應實務之現實需求，如檢察官
    針對該類案件之性質（例如：查扣之毒品必須檢驗其成份、
    對施用毒品之犯罪嫌疑人必須檢驗其體內有無毒品代謝反應
    、對於查扣之槍砲彈藥必須檢驗有無殺傷力、對違反野生動
    物保育法案件必須鑑定是否屬於保育類動物案件等），認為
    當然有鑑定之必要者，經參考法務部九十二年五月二十日法
    檢字第０九二０八０二０三號函送之法務部「因應刑事訴訟
    法修正工作小組」研討之刑事訴訟法修正相關議題第二十一
    則之共識結論，以及本院於九十二年八月一日舉行之刑事訴
    訟法新制法律問題研討會第三則法律問題研討結果之多數說
    （載於司法院九十二年八月印行「刑事訴訟法新制法律問題
    彙編」第十五頁至第十八頁），基於檢察一體原則，得由該
    管檢察長對於轄區內之案件，以事前概括選任鑑定人或囑託
    鑑定機關（團體）之方式，俾便轄區內之司法警察官、司法
    警察對於調查中之此類案件，得即時送請事前已選任之鑑定
    人或囑託之鑑定機關（團體）實施鑑定，該鑑定人或鑑定機
    關（團體）亦應視同受承辦檢察官所選任或囑託而執行鑑定
    業務，其等出具之書面鑑定報告應屬刑事訴訟法第二百零六
    條所定之傳聞例外，當具有證據能力（法務部九十二年九月
    一日法檢字第０九二００三五０八三號函可供參照）。從而
    ，本件扣案之槍枝，經由查獲之警察單位依先前轄區檢察署
    檢察長事前概括選任鑑定機關，即內政部警政署刑事警察局
    實施鑑定，該鑑定機關所出具之九十五年九月二十二日刑鑑
    字第０九五０一三六五七九號「槍彈鑑定書」，即具有證據
    能力而得為本案之證據。
貳、實體部分：
一、上訴人即被告甲○○經合法傳喚，於審理期日無正當理由而
    不到庭，其於本院準備期日受訊問時，固坦承於上開時、地
    持有具殺傷力改造玩具手槍為警查獲之事實不諱，但矢口否
    認被訴違反槍砲彈藥刀械管制條例之犯行，辯稱：伊與綽號
    「小豪」之友人在上開時地，因酒後與不明人士發生衝突，
    對方要將「小豪」押走，「小豪」隨手將背包交給伊保管，
    伊不知背包內有改造槍枝之事，係警員說伊為初犯，承認就
    可以判輕一點，始自白犯罪云云。惟查：
    （一）被告於上開時地持有扣案改造玩具手槍之犯罪事實，
          業據其在警詢、偵查及原審坦承不諱（見上開偵卷第
          八頁、第十一頁、第三二頁，原審卷第十五頁反面、
          第二二頁反面），並有改造玩具手槍照片七張在卷可
          稽（見偵卷第二二頁、第二六頁），且有該改造玩具
          手槍一支扣案可供佐證。
    （二）扣案之改造玩具手槍經送內政部警政署刑事警察局鑑
          驗結果，認係仿ＦＮ廠一九一０型半自動手槍製造之
　　　　　槍枝，經換裝土造金屬槍管而成，含彈匣一個，機械
　　　　　性能良好，可擊發適用子彈，具殺傷力，此有該局九
　　　　　十五年九月二十二日刑鑑字第０九五０一三六五七九
　　　　　號槍彈鑑定書附卷可按（見偵卷第三十六頁至第三十
　　　　　八頁），是被告所持有之槍枝係槍砲彈藥刀械管制條
  　　　　例所管制之槍枝無疑。
  　（三）被告雖於本院準備期日翻異前供，並以前詞置辯，然
　　　　　其提出上開辯解後，並未提出任何證據方法以供本院
　　　　　調查，嗣後即拒不出庭應訊；且被告在檢察官偵查提
  　　　　起公訴後，業已知悉所涉者為強制辯護之重罪，原審
    　　　更依法指定公設辯護人為其辯護，其在原審訊問、審
　　　　　理中，仍為相同之陳述，自足以擔保其自白之任意性
　　　　　。況被告於九十四年間即曾因違反毒品危害防制條例
　　　　　案件，經檢察官聲請臺灣板橋地方法院裁定送觀察勒
　　　　　戒後，認無繼續施用毒品之傾向，於九十四年四月二
　　　　　十七日以九十四年度毒偵字第一七一０號不起訴處分
　　　　　，有臺灣高等法院被告全國刑案紀錄表可證，顯見其
　　　　　非全無偵審之經驗，若其確欲為「小豪」之人承擔槍
　　　　　枝之事，單純承認查獲時間持有已足，何須再杜撰購
　　　　　買槍枝之時間、地點、價錢及對象等資料。是其所辯
　　　　　係為「小豪」保管背包，對於其內有槍枝之事不知情
          云云，顯屬事後卸責之詞，不足採信。
　　綜上所述，本案事證明確，被告持有具殺傷力改造玩具手槍
　  之犯行洵堪認定，應予依法論科。
二、核被告所為，係犯槍砲彈藥刀械管制條例第八條第四項之未
    經許可持有改造手槍罪。原審詳加調查，認事證明確，適用
    上開法條規定，並審酌被告前無犯罪紀錄，現有正當工作，
    素行尚可，犯罪後態度尚佳，而被告持有槍枝對社會尚未造
    成實際損害，另衡量被告犯罪之動機、目的、犯罪時所受之
    刺激、犯罪之手段，以及智識程度等一切情狀，量處有期徒
    刑三年二月，併科罰金新臺幣二萬元，並就併科罰金部分，
    依刑法第四十二條第三項前段規定，諭知易服勞役以新臺幣
    一千元折算一日；並說明扣案之仿ＦＮ廠一九一０型半自動
    手槍製造之槍枝換裝土造金屬槍管而成之改造手槍一枝（含
    彈匣一個，槍枝管制編號：0000000000號），為
    違禁物，應依刑法第三十八條第一項第一款之規定宣告沒收
    ，認事用法並無違誤，量刑亦屬妥適。被告上訴翻異前供，
    否認持有具殺傷力改造玩具手槍之犯行，惟依前揭說明，其
    所辯各節不可採信，且無理由。被告之上訴既無理由，自應
    駁回之。
三、被告經合法傳喚，無正當理由而不到庭，爰不待其陳述逕為
    一造辯論判決。
據上論斷，應依刑事訴訟法第三百七十一條、第三百六十八條，
判決如主文。
本案經檢察官周誠南到庭執行職務。
中　　華　　民　　國　　96　　年　　7 　　月　　10　　日
　　　　　　　　　刑事第四庭  審判長法　官　蔡秀雄
　　　　　　　　　　　　　　　　　　法　官　陳國文
  　　　　　　　　　　　　　　　　　法　官　鄭水銓
以上正本證明與原本無異。
如不服本判決，應於收受送達後十日內向本院提出上訴書狀，其
未敘述上訴之理由者，並得於提起上訴後十日內向本院補提理由
書狀（均須按他造當事人之人數附繕本）。
　　　　　　　　　　　　　　　　　　書記官　劉貞達
中　　華　　民　　國　　96　　年　　7 　　月　　13　　日
附錄本案論罪科刑法條全文
槍砲彈藥刀械管制條例第八條：
未經許可，製造、販賣或運輸鋼筆槍、瓦斯槍、麻醉槍、獵槍、
空氣槍或第四條第一項第一款所定其他可發射金屬或子彈具有殺
傷力之各式槍砲者，處無期徒刑或五年以上有期徒刑，併科新臺
幣一千萬元以下罰金。
未經許可，轉讓、出租或出借前項所列槍枝者，處五年以上有期
徒刑，併科新臺幣一千萬元以下罰金。
意圖供自己或他人犯罪之用，而犯前二項之罪者，處無期徒刑或
七年以上有期徒刑，併科新臺幣一千萬元以下罰金。
未經許可，持有、寄藏或意圖販賣而陳列第一項所列槍枝者，處
三年以上十年以下有期徒刑，併科新臺幣七百萬元以下罰金。
第一項至第三項之未遂犯罰之。
